【裁判字號】    89,訴,2050
【裁判日期】    900816
【裁判案由】    新型專利舉發
【裁判全文】
臺北高等行政法院判決                            八十九年度訴字第二○五○號
                              .
    原      告  富鑫金屬股份有限公司
    代  表  人  甲○○董事長.
    被      告  經濟部智慧財產局
    代  表  人  陳明邦（局長）
    訴訟代理人  壬○○
                辛○○
    參  加  人  丙○○○
                丁○○
                戊○○
                己○○
                庚○○
右當事人間因新型專利舉發事件，原告不服行政院中華民國八十九年八月三十一日台
八十九訴字第八二五七七三號再訴願決定，提起行政訴訟，並經本院依職權裁定參加
人獨立參加被告訴訟。本院判決如左：
    主  文
再訴願決定、訴願決定及原處分均撤銷。
訴訟費用由被告負擔。
    事  實
一事實概要：原告於民國（以下同）八十八年八月十二日以參加人之被繼承人乙○○
  （業於八十九年一月十一日死亡）之第00000000號「高壓噴霧機柱塞改良
  」新型專利案（以下稱系爭專利），有違專利法第九十七及第九十八條之情事，向
  被告提出舉發，請求撤銷系爭專利，並未備具舉發理由、證據各一式三份及舉發人
  之法人登記證影本等，而以其正在蒐集證據資料撰寫理由中，申請延期補具理由。
  嗣後原告雖於八十八年九月二十七日補正所缺文件，但被告認已逾專利法第一百零
  五條準用第七十二條第四項所定之一個月法定期限，依同法第十八條第一項規定，
  以八十八年十月十二日（八八）智專一乙一三○五三字第一三五九八五號函為系爭
  專利舉發之申請應不受理之處分。原告不服，以被告未限期其通知補正，逕行為不
  受理之處分，有違專利法第十八條規定之理由，向經濟部提起訴願，經該部認原告
  遲至八十八年九月二十七日始補正所缺文件，已逾上開一個月之法定期限，不因被
  告有無通知而異其結果，以八十九年二月九日以經（八九）訴字第八九○八五六二
  八號決定書。原告猶不服，遞向行政院提起再訴願，亦遭該院以相同理由，以八十
  九年八月三十一日台訴八十九訴字第二五七七三號決定駁回，遂提起本件行政訴訟
  ，經本院依職權裁定參加人獨立參加被告訴訟。
一兩造聲明：
  (一)原告經合法通知未到場，據其起訴狀聲明求為判決：再訴願決定、訴願決定及原
    處分均撤銷。
  (二)被告聲明求為判決：認諾原告之請求。
  (三)參加人經本院合法通知未到場為任何之聲明。
三兩造之陳述：
  (一)原告經合法通知未到場，據其起訴狀主張之理由為：
    依專利法第十八條規定：「凡申請人為有關專利之申請及其他程序，延誤法定或
    指定之期間或不依限納費者，應不受理。但延誤指定期間或不依限納費在處分前
    補正者，仍應受理。」若在處分機關作成處分後才補正資料，則不受理；反之，
    若在處分機關作成處分前補正有關資料，應為受理。原告於八十八年八月十二日
    對系爭專利，向被告提起舉發，並在期限內申請延期補呈，然被告未通知補正，
    而原告在被告未作處分前，已於八十八年九月二十七日自動補呈舉發理由書並檢
    附證據，被告自應受理原告之舉發。惟被告在收到原告所補呈之舉發理由後，竟
    於八十八年十月十二日函知原告「申請應不受理」，自有失當。
  (二)被告主張之理由：
    1.經查系爭專利被舉發人乙○○已逝世，其繼承人即參加人已於八十九年六月二
      十日辦理系爭專利繼承，經被告於八十九年七月三日以第000000000
      0九號函准予備查在案，合先敘明。
    2.按「舉發人補提理由及證據，應自舉發之日起一個月內為之。」為專利法第一
      百零五條準用第七十二條第四項所明定。查本件原告於八十八年八月十二日對
      系爭專利提起舉發，而於舉發時未備具舉發理由及證據各一式三份及法人登記
      證影本，前經被告以八十八年十月十二日以（八八）智專一（乙）一三○五三
      字第一三五九八五號函處分本件舉發之申請應不受理，一再訴願決定所持之理
      由均係參照專利法立法精神，以專利法第一百零五條準用第七十二條第四項所
      稱「一個月」之期間是屬法定不變期間，是以往被告實務上咸認該補提理由及
      證據之一個月期間係屬法定不變期間；惟關於異議、舉發補提理由及證據之一
      個月期間，行政法院（業經改制為最高行政法院）八十五年度判字第二二八四
      號判決及八十六年度判字第一四七三號再審判決均認為補提（新）舉發理由及
      證據屬程序之行為，其性質並非不變期間。且八十九年度判字第一九五七號判
      決對於補提異議理由及證據之一個月期間復持相同見解，被告遂參考上述最高
      行政法院判決意旨於八十九年十月三十一日修正「專利申請文件補正事項管理
      作業要點」其中第八點已針對上述逾期補正異議或舉發理由、證據之情事，規
      定於審定時仍應審酌，不得因其逾期補提而不予受理。
   (三)參加人經本院合法通知未到場為任何之陳述。
    理  由
一程序部分：
  本件原告、參加人經合法通知，未於言詞辯論期日到場，核無行政訴訟法第二百十
  八條準用民事訴訟法第三百八十六條所列各款情形，爰準用民事訴訟法第三百八十
  五條第一項前段，依被告之聲請，由其一造辯論而為判決。
二實體部分：
  (一)按「公告中之新型，任何人認有違反第四條、第一百零五條準用第二十二條第三
    項或第四項、第二十七條或第九十七條至第九十九條規定，或利害關係人認有不
    合第五條或第一百零五條準用第三十條規定者，得自公告之日起三個月內，備具
    異議書，除具證明文件，向專利專責機關提起異議」、「異議人補提理由及證據
    ，應自異議之日起一個月內為之」，為專利法第一百零二條第一項、第二項所明
    定。經查，上開專利法第一百零二條第二項所稱「一個月內」之限期，係為防止
    異議人無故拖延而設，尚難認係法定不變期間，應解為通常法定期間，此為最高
    行政法院目前一致之見解。因此，異議人依專利法第一百零二條第一項提起異議
    ，雖於異議之日起逾一個月，始補提理由及證據，惟如專利主管機關尚未處理完
    畢時，仍應就其補提之證據為實體上之審酌，不得因其逾期補提而不予受理，被
    告於補充答辯狀亦認其業參考最高行政法院判決意旨，於八十九年十月三十一日
    修正「專利申請文件補正事項管理作業要點」其中第八點已針對上述逾期補正異
    議或舉發理由、證據之情事，規定於審定時仍應審酌，不得因其逾期補提而不予
    受理等語。從而，原告於八十八年八月十二日提起異議，專利法第一百零二條第
    二項所規定之一個月期限，本應於同年九月十一日屆滿，但原告於八十八年九月
    二十七日補正所缺文件時，雖已逾期，惟被告當時尚未就該異議事件為決定，非
    不得就原告所補提之異議理由書及證據，為實體上有無理由之審究，被告卻於八
    十八年十月十二日，以原告補提理由及證據逾期為由，決定不予受理，揆諸前開
    說明，自有未洽，訴願、再訴願決定未予糾正，亦嫌速斷。
  (二)復按「當事人於言詞辯論時為訴訟標的之捨棄或認諾者，以該當事人具有處分權
    不涉及公益者為限，行政法院得本於其捨棄或認諾為該當事人敗訴之判決。」行
    政訴訟法第二百零二條，定有明文。本件被告於補充答辯狀認諾原告之請求，其
    訴訟代理人於本院言詞辯論時，復為訴訟標的之認諾，應認原告之主張為有理由
    。查被告就系爭專利既具有處分權，且不涉及公益，本院爰依上開規定，本於被
    告之認諾為其敗訴之判決，爰將原處分及一再訴願決定，均予撤銷，由被告重行
    審定，另為適法之處分，以昭折服。
據上論結，原告之訴為有理由，依行政訴訟法第二百十八條、民事訴訟法第三百八十
五第一項前段、行政訴訟法條第二百零二條、第九十八條第三項前段，判決如主文。
中      華      民      國     九十     年      八      月     十六     日
                    臺 北 高 等 行 政 法 院  第 二 庭
                                審 判 長 法  官 王 立 杰
                                         法  官 黃 本 仁
                                         法  官 陳 雅 香
右為正本係照原本做成。
如不服本判決，應於送達後二十日內，向本院提出上訴狀並表明上訴理由，如於本判
提起上訴者，應於判決送達後二十日內補提上訴理由書（須按他造人數附繕本）。
中      華      民      國     九十     年      八      月     十七     日
                                         書記官 鄭 聚 恩


司法院資訊處製作；財團法人民間司法改革基金會備份。
